【裁判字號】    96,勞上易,20
【裁判日期】    970530
【裁判案由】    損害賠償等
【裁判全文】
臺灣高等法院高雄分院民事判決        96年度勞上易字第20號
上  訴  人  欣嘉股份有限公司
法定代理人  丙○○○
訴訟代理人  李錦臺律師
複代理人    陳奕全律師
被上訴人    甲○○
訴訟代理人  謝依良律師
            乙○○
上列當事人間請求損害賠償等事件，上訴人對於民國96年6 月20
日臺灣高雄地方法院95年度訴字第1034號第一審判決提起上訴，
本院於97年5 月13日言詞辯論終結，判決如下：
    主  文
原判決關於命上訴人給付超過新台幣參拾貳萬零參拾壹元本息部
分，及該部分假執行之宣告，暨訴訟費用之裁判，均廢棄。
上開廢棄部分，被上訴人在第一審之訴及其假執行之聲請，均駁
回。
其餘上訴駁回。
第一、二審訴訟費用由上訴人負擔三分之一，其餘由被上訴人負
擔。
    事實及理由
一、被上訴人主張：伊受僱於上訴人公司擔任產品運送工作，於
    93年5 月3 日16時55分許駕駛大貨車送貨途中，與訴外人蔡
    秋貴所駕駛之自小客車碰撞而發生車禍，伊受有脊椎壓迫性
    骨折之職業傷害，經勞工保險局（下稱勞保局）審查符合殘
    廢給付標準表第55項脊柱遺存畸形者，殘廢等級為第12級。
    伊係於執行職務中發生意外而受有傷害，爰依勞動基準法（
    下稱勞基法）第59條之規定，請求上訴人給付職業災害補償
    ：(一)醫療補償新台幣（以下同）8,071 元；(二)自93年5 月3
    日起至96年1 月25日止，扣除上訴人已給付至93年12月份外
    ，以每月工資2 萬9,115 元計算之工資補償，及上訴人無故
    拒絕伊提供勞務而應給付之薪資合計72萬3, 023元；(三)殘廢
    補償16萬5,000 元，扣除勞保局已提供之殘廢給付21萬元，
    因伊就此項殘廢補償已獲滿足，此部分爰不再請求。故合計
    上訴人應給付伊職災補償共73萬1, 094元（8,071 ＋723,02
    3 ＝731,094） 。其次，因上訴人依勞動基準法第54條第1
    項第2 款之規定，強制伊退休，是伊依法自得請求上訴人給
    付退休金209,628 元【計算方式：伊任職於上訴人公司之期
    間，自93年3 月5 日起，至上訴人為強制伊退休之意思表示
    到達之日即96年1 月25日止，共計7.2 個基數；乘以伊每月
    之工資29,115元（29,115×7.2 ＝209,628） 】。又伊因上
    訴人主張兩造間僱傭契約法律關係已終止，拒絕伊回公司任
    職，則依民法第487 條之規定，伊自95年7 月15日起即受領
    給付遲延，且伊無補服勞務之義務，仍得請求報酬。故上訴
    人自95年7 月15日起，至強制伊退休96年1 月25日之日止，
    仍負有給付報酬之義務。綜上，爰依勞動基準法中有關職業
    災害補償及強制退休之法律規定，以及僱傭之法律關係，訴
    請上訴人給付伊94萬0,722 元本息之判決等情。原審為被上
    訴人勝訴之判決。其答辯聲明：上訴駁回。
二、上訴人則以：被上訴人所受之傷害雖屬職業傷害，惟伊所應
    給付之職業災害補償，除醫療補償外，工資補償部分因伊分
    別於94年5 月16日、同年8 月18日以存證信函催告被上訴人
    提出明確之診斷證明書以為請假之證明文件，否則將以無故
    曠職為由終止勞動契約，詎被上訴人僅提出語意不清之診斷
    證明書，又拒絕返回上訴人公司工作，是其請假程序並不合
    法，且有終止兩造間僱傭契約之意，而無正當理由繼續曠工
    三日，依勞動基準法第12條第1 項第6 款之規定，兩造間之
    僱傭契約法律關係應已於94年8 月20日終止，故工資補償期
    間應至94年8 月20日終止。縱認僱傭契約法律關係未終止，
    被上訴人亦已無法勝任司機之工作，伊自得依勞動基準法第
    54條第1 項第2 款之規定強制被上訴人退休；而伊於94年及
    訴訟過程中多次對被上訴人表示終止僱傭契約之意思表示，
    其中含有強制被上訴人退休之意思，且強制被上訴人退休無
    須得其同意，是兩造間之僱傭契約，亦應自被上訴人發生車
    禍事故兩年後之95年5 月3 日終止。況被上訴人於95年7 月
    14日即痊癒，已非醫療中無法工作之人，則工資補償期間至
    遲亦應於95年7 月14日終止，其後因被上訴人未向伊提供任
    何勞務，伊亦無任何受領遲延之情事，自不得再向伊請求自
    95年7 月15日後之薪資。又上開工資補償應以被上訴人遭遇
    災害前，即93年4 月份之應領工資29,115元，扣除紀律獎金
    2,000 元及勞健保費608 元予以計算，而應為實領工資之2
    6,507 元。蓋因紀律獎金乃指員工於勤務中未受懲處或未曠
    職且其行車無肇事責任方得領取，應屬恩惠性給予之獎金性
    質，非勞務之對價。被上訴人所提薪資明細表中所載每月紀
    律獎金項目，僅係伊疏未刪除，不足以代表該紀律獎金屬經
    常性給與，此由被上訴人93年3 月份未領該獎金可證。又雇
    主扣繳勞工勞保費，係基於勞工保險關係而生之勞工對勞保
    局應為之給付義務，僅由雇主依法代為扣繳，與薪資無關，
    是紀律獎金及勞健保費自不應計入工資計算。另殘廢補償部
    分，因被上訴人3 、4 月份工資總額合計為49,586元，工作
    日數48日，故日平均工資為1,033 元；又被上訴人應領殘廢
    補償之日數為150 日，故伊應給付之殘廢補償為154,950 元
    。上開金額，勞保局於本案之保險給付21萬元（按實為114,
    000 元，因被上訴人已退回溢領之96,000元予勞保局），應
    可全數抵充伊應給付之職災補償金，被上訴人所謂分項抵充
    於法無據。另伊依民法第188 條第3 項之規定對被上訴人有
    求償權，且與被上訴人主張之職災補償請求權係屬同一事故
    ，依勞動基準法第59條但書、第60條之規定，伊可主張就該
    筆款項抵充職災補償。又被上訴人向勞保局請領工資補償48
    1,800 元部分，亦得以之抵充；末以，被上訴人因本件車禍
    ，本得向勞保局請領1,209,600 元傷病給付，經伊多次催告
    被上訴人申辦並提出相關資料，被上訴人皆無任何行為，顯
    有權利濫用損害伊之抵充權益情形等語，資為抗辯。其上訴
    聲明：(一)原判決廢棄。(二)被上訴人在第一審之訴駁回。(三)第
    一、二審訴訟費用由被上訴人負擔。
三、兩造不爭執事項：
  (一)被上訴人於93年3 、4 月份，全部實領之款項各為23,079元
    及23,507 元。
  (二)被上訴人所提出之醫療單據及數額（即醫療補償金8,071 元
    ），確為治療本件車禍之必要費用，上訴人不爭執（見本院
    卷第92頁）。
  (三)上訴人已給付被上訴人至93年12份之工資補償，合計171,35
    6 元。
  (四)勞保局已給付被上訴人殘廢給付21萬元，其後被上訴人退回
    96,000元 。
  (五)本件車禍係屬職業災害（見本院卷第91頁）。
  (六)被上訴人依勞基法第59條第2 款、勞基法施行細則第31條第
    1 項規定之1 日「原領工資」為971 元（見本院卷第92頁）
    。
  (七)如法院認為上訴人須給付被上訴人退休金，上訴人同意退休
    金之金額為20萬9,628 元（見本院卷第92頁）。
  (八)上訴人已為勞保局先行墊付自93年5 月4 日起至93年12月31
    日止之保險給付174,128 元，被上訴人表示確有收到該筆款
    項（見本院卷第110 頁之民事準備狀(三)、及本院卷第116 頁
    ）。
四、兩造所爭執之事項為：(一)被上訴人每月之薪資數額應為若干
    ？(二)上訴人終止僱傭契約是否合法？(三)如上訴人終止僱傭契
    約不合法，則其可否強制被上訴人退休？(四)上訴人應給付之
    工資補償金額及退休金各為多少？(五)被上訴人得否因上訴人
    受領遲延而請求報酬？(六)被上訴人未請領勞保傷病給付，是
    否損及被上訴人權益？經查：
（一）被上訴人每月之薪資數額應為若干？
  １、被上訴人於93年3 月份之薪資應為23,687元（即底薪13,5
      00元、加班費3,824 元、假日加班費563 元、職務津貼4,
      200 元、伙食津貼800 元、交通津貼800 元），93年4 月
      份工資應為29,115元（即底薪15,000元、加班費5,445 元
      、紀律獎金2,000 元、職務津貼4,830 元、伙食津貼920
      元、交通津貼920 元），合計為52,802元，而被上訴人93
      年3 、4 月份實際工作日數為48日，為兩造所不爭執（見
      原審卷第16、133 頁），是其93年3 、4 月份之每日平均
      工資應為1,100 元（52,802÷48＝1100，小數點以下四捨
      五入）。
  ２、上訴人雖以被上訴人所領工資中紀律獎金、加班費、伙食
      費、交通費及勞保費與健保費部分，不應計入工資云云置
      辯。惟按勞動基準法第2條第3款規定：工資謂勞工因工作
      而獲得之報酬；包括工資、薪金及按計時、計日、計月、
      計件以現金或實物等方式給付之獎金、津貼及其他任何名
      義經常性給與均屬之。所謂經常性之給與，只要在一般情
      形下經常可以領得之給付即屬之，舉凡某種給與係屬工作
      上之報酬，在制度上有經常性者，均得列入平均工資以之
      計算退休金（最高法院87年台上字第2754號判決意旨參照
      ）。故勞工因工作所得之報酬，倘具有「勞務對價性」及
      「給與經常性」二項要件時，依法即應認定為工資。而於
      判斷某項給付是否具「勞務對價性」及「給與經常性」要
      件之際，則應依一般社會交易之健全觀念以為決定，至於
      其給付之名稱如何，在非所問。如此始可防止雇主為規避
      該給付計入平均工資內，而將勞工因工作所獲得之報酬改
      以其他名義支付，致損害勞工權益。查：
    (1)紀律獎金、加班費、伙食費、交通費部分：上訴人雖辯稱
      紀律獎金乃指員工於勤務中未受懲處或未曠職且其行車無
      肇事責任方得領取，應屬恩惠性給予之獎金性質，非勞務
      之對價，而薪資明細表記載每月份之紀律獎金，乃係因伊
      疏未刪除，不足以代表該紀律獎金屬經常性給與，此由被
      上訴人93年3 月份未領該獎金可證，加班費、伙食費、交
      通費亦相同云云。然依上訴人所提之薪資明細表所示（見
      原審卷第36頁），被上訴人除93年4 月份曾領取紀律獎金
      外，其於本件車禍發生後，直至93年12月份，上訴人在被
      上訴人因本件車禍而無法工作之期間所支付予被上訴人之
      每月所領薪資，仍皆包含紀律獎金在內，雖被上訴人於93
      年3 月份未領紀律獎金，但該月份係其至上訴人公司任職
      之第一個月，且被上訴人並未完整任職一個月，是該月被
      上訴人未領紀律獎金應屬例外；另就發放紀律獎金之條件
      ，上訴人亦未提出任何證據以證明其非經常性之給與，是
      紀律獎金應符合前揭「勞務對價性」及「給與經常性」之
      要件，自係屬於工資之一部，上訴人辯稱紀律獎金非屬工
      資之性質云云，尚非可採。至加班費、伙食費、交通費等
      ，亦係每月發給，仍屬符合「勞務對價性」及「給與經常
      性」，自應計入工資，上訴人所辯尚無可採。
    (2)勞保費及健保費部分：按勞工保險條例第6 條規定「凡年
      滿15歲以上，60歲以下之左列勞工，應以其雇主或所屬團
      體或所屬機構為投保單位，全部參加勞工保險為被保險人
      ：二、受僱於僱用5 人以上公司、行號之員工」；另第15
      條亦明定：「勞工保險保險費之負擔，依左列規定計算之
      ：一、第6 條第1 項第1 款至第6 款及第8 條第1 項第1
      款至第3款 規定之被保險人……職業災害保險費全部由投
      保單位負擔」；第16條規定：「勞工保險保險費依左列規
      定，按月繳納：一、第6 條第1 項第1 款第6 款及第8 條
      第1 項第1 款至第3 款規定之被保險人，其應自行負擔之
      保險費，由投保單位負責扣、收繳，並須於次月底前，連
      同投保單位負擔部分，一併向保險人繳納」。至於「健保
      費」之部分，依全民健康保險法第8 條之規定：「被保險
      人分為下列六類：一、第一類：(一)政府機關、公私立學校
      之專任有給人員或公職人員。(二)公、民營事業、機構之受
      雇者。(三)前二目被保險人以外有一定雇主之受雇者」；第
      27條規定：「本保險保險費之負擔，依下列規定計算之：
      (二)第8 條第1 項第1 款第2 目及第3 目被保險人及其眷屬
      自付百分之三十，投保單位負擔百分之六十，其餘百分之
      十，在省，由中央政府補助；在直轄市，由中央政府補助
      百分之五，直轄市政府補助百分之五」；第29條規定：「
      本保險保險費依下列規定，按月繳納：一、第一類及第四
      類被保險人應自付之保險費，由投保單位負責扣、收繳，
      並須於次月底前，連同投保單位應負擔部分，一併向保險
      人繳納」。綜上規定可知，勞工之勞、健保費由僱主先行
      扣繳之部分，係基於勞工保險及全民健康保險關係而生之
      勞工對勞工保險局及中央健康保險局應為之給付義務，屬
      應自行負擔之給付，僅係由雇主依法代為扣繳，其性質實
      屬薪資之一部分。
  ３、又上訴人雖抗辯以被上訴人應領93年4 月份之薪資所扣除
      被上訴人先前借支之5,000 元部分，不應計入工資云云。
      然因該部分之金額既係被上訴人所借支款項，而由上訴人
      同意後，再自被上訴人93年4 月份之薪資中予以扣除者，
      則此部分之金額自屬被上訴人薪資之一部分。上訴人所辯
      尚無可取。
（二）上訴人終止僱傭契約是否合法？
  １、按勞工在勞動基準法第50條規定之停止工作期間，或第59
      條規定之醫療期間，雇主不得終止契約，勞動基準法第13
      條第1 項定有明文。據義大醫院函稱：「患者甲○○先生
      於93年5 月3 日曾至本院就診，其所罹第一腰椎骨折處已
      幾乎完全恢復，但下背處因長期工作施力不當造成退化、
      神經壓迫，又因這次外傷病情加劇，恐難完全痊癒」、「
      因其症狀明顯，故診斷為喪失原有從事工作之勞動能力達
      50﹪以上」「患者甲○○先生所受之骨折傷害於93年6 月
      24日予以鋼釘內固定手術，並於95年6 月13日行拔鋼釘手
      術，應於95年7 月14日脊椎骨折處已痊癒。患者甲○○先
      生其下背痛及嚴重骨關節退化，自拔除鋼釘後一個月應只
      能從事輕便工作」、「患者甲○○先生於93年5 月3 日所
      受之骨折傷害雖已痊癒，但可能因骨折外傷，加重其下背
      痛之症狀；其勞動能力50 %以上喪失與95年5 月3 日之骨
      折傷害有相關性，因任何一次外傷都會殘留一些傷害也會
      加劇舊有之傷害」等語，此有義大醫院95年6 月1 日義醫
      字第09500563號函、95年10月20日義醫字第09501145號函
      、95年12月4 日義醫字第09501322號函及95年11月9 日義
      醫字第09501220號函各1 份在卷可稽（見原審卷第82頁、
      第311 頁、第313 頁、第316 頁），足認被上訴人自事故
      發生後，雖於95年7 月14日已痊癒，惟其既已喪失原有從
      事工作之勞動能力50﹪以上，且此與本件車禍有相當之因
      果關係，復僅能從事輕便之工作，是其客觀上自不能再擔
      任送貨及司機之職務；雖上訴人主張被上訴人尚能騎乘腳
      踏車，並自行外出，惟能否騎乘腳踏車及是否自行外出，
      與工作能力有無喪失無涉，縱上訴人之主張為真，亦難為
      其有利之認定。是以，在被上訴人予以否認，上訴人復未
      提出任何證據證明曾有提出變更工作內容之意思表示之情
      形下，被上訴人自本件車禍發生後，直至95年7 月14日止
      ，仍應屬在醫療中無法從事原有工作之人，是以，在該期
      間內，如無法定事由或欠缺兩造合意下，上訴人自不能任
      意終止兩造間之僱傭契約。
  ２、上訴人又主張被上訴人未依勞工請假規則第6 條及第10條
      之規定請假，經上訴人以存證信函催告其提出明確之證明
      文件以資請假，被上訴人均置之不理，是兩造間之僱傭契
      約，依勞動基準法第12條第1 項第6 款之規定，應已終止
      云云。惟查：依上訴人於94年10月18日所寄發之存證信函
      以觀（見原審卷第35頁），被上訴人主張於車禍後即已提
      供診斷證明書向被上訴人請假乙節，應為真實；又依上訴
      人自承，被上訴人其後曾提出94年2 月25日及同年6 月8
      日之診斷證明書予上訴人（見原審卷第396 頁），而上開
      被上訴人所提出，由義大醫院於94年6 月8 日所開立之診
      斷書，其上既已載明「宜休養2 年，宜繼續復健治療」，
      有勞工保險傷病診斷書1 份在卷（見原法院95年度鳳調字
      第25號卷第9 頁），因勞動基準法第59條所稱醫療期間係
      指「醫治」與「療養」，而一般用語所稱之「復健」，係
      指後續之醫治行為，是所謂復健期間應視為醫療期間；且
      依上開義大醫院函所示，被上訴人因本件車禍所受之傷害
      ，亦係在95年7 月14日始痊癒。故在客觀上，應認被上訴
      人已提供明確之診斷證明書予上訴人，並完成必要之請假
      程序，尚難認與勞工請假規則第6 條及第10條之規定有違
      ，自不能以被上訴人主觀上認定被上訴人所提出之診斷證
      明書未達足以認定「不能工作」之程度，而加重勞工之負
      擔及不利益。是上訴人辯稱兩造間之僱傭契約已於94年8
      月20日終止云云，自屬無據。
（三）如上訴人終止僱傭契約不合法，則其可否強制被上訴人退
      休？
  １、按勞動基準法第13條規定勞工職業災害醫療期間，雇主不
      得終止契約，其目的在限制雇主不得單方面依該法第11條
      及第12條規定終止契約。然同法第54條亦規定，勞工非因
      年滿60歲或心神喪失或身體殘廢不堪勝任工作，雇主不得
      強制勞工退休，則在保障勞工工作權並兼顧人事之新陳代
      謝，是雇主依該條規定強制勞工退休，自不受同法第13條
      規定之限制。依前所述，被上訴人既因本件車禍，喪失原
      有從事工作之勞動能力50﹪以上，客觀上應已符合勞動基
      準法第54條第1 項第2 款所稱「身體殘廢不堪勝任工作」
      之要件，準此，上訴人依該條規定，強制被上訴人退休，
      自屬有據。
  ２、上訴人雖稱其於94年及本件訴訟過程中多次對被上訴人表
      示終止僱傭契約之意思表示，其中含有強制被上訴人退休
      之意思，且上訴人強制被上訴人退休無須得其同意，兩造
      間之僱傭契約，依勞動基準法第54條第1 項第2 款及同法
      第59條第2 款之規定，應自被上訴人發生車禍事故兩年後
      之95年5 月3 日終止云云。惟按勞基法第13條之規定，雇
      主不得於勞工醫療期間終止契約已如上述，而勞基法第59
      條第2 僅係規定雇主得一次給付40個月之平均工資後，免
      除工資補償責任，並未規定可因此解除契約，或勞動契約
      即當然終止。且上訴人依勞基法第12條第1 項第6 款主張
      終止契約，與第54條強制退休之法律要件、效果並不相同
      ，況衡諸社會通念，強制退休與解約意義亦不相同，是上
      訴人主張終止契約之意思表示包含強制被上訴人退休之意
      思表示云云，應不足採。經查，上訴人係於96年1 月23日
      書狀始提出強制被上訴人退休之意思表示，該書狀則於同
      年1 月25日送達於被上訴人（見原審卷第335 頁），是該
      強制退休之意思表示應於同年1 月25日即生效，兩造間之
      僱傭契約應於該日始為終止。是堪認被上訴人任職於上訴
      人公司之期間，係自93年3 月5 日起，至96年1 月25日被
      上訴人強制其退休之日止。
（四）上訴人應給付被上訴人之工資補償金額及退休金額各為多
      少？
  １、醫療補償部分：被上訴人主張其支出醫療費8,071 元，業
      據其提出義大醫院開立之收據為證（見原審卷第88~106頁
      ），上訴人對此金額亦不爭執（見本院卷第92頁），堪信
      為真，應予准許。
  ２、工資補償部分：
    (1)按「勞工因遭遇職業災害而致死亡、殘廢、傷害或疾病時
      ，雇主應依左列規定予以補償：二、勞工在醫療中不能工
      作時，雇主應按其原領工資數額予以補償」。又「勞動基
      準法第59條第2 款所稱原領工資，係指該勞工遭遇職業災
      害前一日正常工作時間所得之工資。其為計月者，以遭遇
      職業災害前最近1 個月正常工作時間所得之工資除以30所
      得之金額，為其1 日之工資」，此觀勞動基準法第59條第
      2 款前段、勞基法施行細則第31條第1 項分別規定甚明。
    (2)如上所述，被上訴人在本件職業災害發生前之一個月，即
      93年4 月之工資為29,115元，則依上開方式計算之結果，
      其原領工資應為971 元（即29,115÷30＝970.5 ，小數點
      以下四捨五入），此為兩造所不爭執（見本院卷第92頁）
      。又被上訴人不能工作之期間，應自93年5 月3 日事故發
      生之日起，至95年7 月14日被上訴人所受傷害痊癒之日止
      ，而被上訴人既僅請求自94年1 月份起算之工資補償，故
      被上訴人應受工資補償之日數為560 日（即自94年1 月1
      日起至95年7 月14日止）。其得請領之工資補償費共計54
      3,760 元（971 ×560 ＝543,760） 。
    (3)被上訴人因上訴人受領遲延而請求報酬部分：據被上訴人
      主張上訴人自95年7 月15日起遲延受領伊之勞務給付，伊
      無補服勞務之義務，依民法第487 條之規定，自得請求報
      酬云云。上訴人雖以兩造間之僱傭契約已終止，自得拒絕
      被上訴人回上訴人公司任職，被上訴人不得請求此期間之
      工資云云置辯。惟查，被上訴人於原審95年7 月11日言詞
      辯論中仍表示願回上訴人公司任職（見原審卷第121 頁）
      ，然據上訴人於原審95年10月20日所提書狀，其仍表示不
      願被上訴人回上訴人公司任職而拒絕之，自應認被上訴人
      已依債務本旨提出給付，依民法第234 條、235 條之規定
      ，上訴人應自被上訴人提出給付時負遲延責任。故上訴人
      自95年7 月15日被上訴人痊癒之日起至96年1 月25日被上
      訴人遭強制退休之日止，共195 日，應負遲延責任，被上
      訴人請求上訴人給付此期間之工資214,500 元（原領每日
      工資1,100 元×195 日＝214,500 元），亦屬有據，應予
      准許。
  ３、殘廢補償部分：按「勞工經治療終止後，經指定之醫院診
      斷，審定其身體遺存殘廢者，雇主應按其平均工資及其殘
      廢程度，一次給予殘廢補償」、「平均工資：工作未滿6
      個月者，謂工作期間所得工資總額除以工作期間之總日數
      所得之金額」，勞動基準法第59條第3 款、第2 條第4 款
      分別定有明文。查被上訴人既自承其已受領勞保局之殘廢
      給付114,000 元（原領21萬元，其後退回溢領96,000元，
      此部分之金額，已為上訴人所不爭執），其不再請求上訴
      人給付此部分之殘廢補償，自不再予審酌。至上訴人主張
      此金額部分應抵充其應付之全部職災補償金額云云，並不
      可採（詳如後述）。
  ４、被上訴人得請領之退休金：按勞工退休金之給與標準，係
      按其工作年資，每滿1 年給與2 個基數，未滿半年者以半
      年計，滿半年者以1 年計；依（勞基法）第54條第1 項第
      2 款規定，強制退休之勞工，其心神喪失或身體殘廢係因
      執行職務所致者，依前款規定加給20% ；退休金基數之標
      準，係指核准退休時1 個月平均工資，勞動基準法第55條
      第1 、2 項分別定有明文。查被上訴人工作之年資，應自
      93年3 月5 日任職於上訴人公司之日起算，至96年1 月25
      日上訴人強制被上訴人退休之日止（共2 年10月21日，以
      3 年計），共計6 個基數，加給20% 後為7.2 個基數。而
      被上訴人93年4 月份之薪資，如前所述既為29,115元，其
      後即未實際領有薪資，自應以該金額作為其強制退休時之
      1 個月平均工資金額，故被上訴人得請領之退休金為209,
      628 元（29,115×7.2 ＝209,628） ，此部分之請求，自
      屬有據。
（五）被上訴人未請領勞保傷病給付，是否損及上訴人權益？
      按被保險人應領之保險給付，應被保險人之請求，由投保
      單位先行墊付保險給付之一部或全部者，投保單位於墊付
      後，得於辦理請領保險給付手續時，取得該被保險人之證
      明，請求保險人將其墊付金額逕寄該投保單位歸墊，勞工
      保險條例施行細則第56條定有明文。上訴人主張其多次催
      告被上訴人向勞保局請領傷病給付，然被上訴人皆無任何
      作為，顯有損害伊主張抵充權益云云。惟上訴人依法尚得
      就墊付金額要求勞保局歸墊，故被上訴人未請領勞保傷病
      給付，客觀上並未損及上訴人之任何權利。上訴人主張被
      上訴人本可請領勞保傷病給付1,209,600 元而未請領，致
      其受損害云云，自非可採。
（六）上訴人可主張抵充之範圍與金額部分：
  １、查上訴人主張其已為勞保局先行墊付自93年5 月4 日起至
      93年12月31日止之保險給付174,128 元，被上訴人亦表示
      確有收到該筆款項（見本院卷第110 頁之民事準備狀(三)、
      本院97年4 月3 日準備程序筆錄），故上訴人主張抵銷該
      已給付之174,128 元，依勞動基準法第59條規定，即屬有
      據。再上訴人主張被上訴人已向勞保局請領工資補償481,
      800 元，應予扣抵云云，為被上訴人所不爭執，有被上訴
      人陳報狀可稽，則上訴人主張此部分金額應自被上訴人得
      請求之工資補償費中扣除，為有理由。則被上訴人得請求
      之工資補償費為543,760 元及214,500 元，合計758,260
      元。扣除上訴人先行墊付之保險給付174,128 元，及被上
      訴人已向勞保局請領工資補償481,800 元，則被上訴人尚
      可請求工資補償費為102,332 元（758,260 －174,128 －
      481,800＝102,332） ，應予准許。
  ２、勞工保險局之殘廢補償給付部分：
      按勞動基準法第59條各項之補償責任，互相間並無抵充關
      係；可予抵充之勞工保險給付，基於保護勞工之旨，亦應
      僅限於同性質者始有適用。本件勞保局之給付係依勞工保
      險條例第54條所為之殘廢補償費，其性質與勞動基準法第
      59條第3 項之殘廢補償相同，故本件勞工保險局給付予原
      告之210,000 元，僅能抵充雇主即上訴人之殘廢補償責任
      ，被上訴人就上訴人應付之殘廢補償部分，既主張已獲勞
      工保險之殘廢補償，而不向上訴人請求，則上訴人主張以
      被上訴人所領殘廢補償金抵充醫療費用補償及薪資補償等
      職災補償，依上規定，不應准許。
  ３、上訴人給付與第三人之和解金部分：
      按勞動基準法第61條第2 項規定：「受領補償之權利，不
      因勞工離職而受影響，且不得讓與、抵銷、扣押或擔保」
      ，此項勞基法第59條之補償規定，是法律強制課予雇主對
      勞工之補償義務，屬於無過失補償責任，且係為保障勞工
      ，加強勞、雇關係，促進社會經濟發展之特別規定，非屬
      損害賠償性質，故除勞工保險給付部份依據勞動基準法第
      59條之規定可以抵充外，不得讓與、抵銷、扣押或擔保。
      是上訴人主張其給付與第三人之和解金98,000元應予抵充
      其應付之職災補償金，即非可採。
五、綜據上述，被上訴人基於勞動基準法中有關職業災害補償、
    強制退休之法律規定，以及僱傭之法律關係，請求上訴人給
    付有理由者為醫療補償8,071 元，工資補償102,332 元，退
    休金209,628 元，共計320,031 元，從而，被上訴人請求上
    訴人給付320,031 元及自起訴狀繕本送達翌日即95年3 月9
    日起至清償日止，按週年利率5%計算之利息，為有理由，應
    予准許。逾此所為請求，為無理由，應予駁回。原審就超過
    上開應准許部分，為上訴人敗訴之判決，自有未洽，上訴意
    旨就此部分指摘原判決不當，求予廢棄改判，為有理由。至
    於上開應准許部分，原審判命上訴人給付，核無違誤，上訴
    意旨，就此部分仍執陳詞，指摘原判決不當，求予廢棄，為
    無理由，應駁回其上訴。
六、至兩造其餘攻擊防禦之方法，核與本判決之基礎不生影響，
    自不一一論述，附此敘明。
七、據上論結，本件上訴為一部有理由，一部無理由，依民事訴
    訟法第450 條、第449 條第1 項、第79條，判決如主文。
中    華    民    國    97    年    5     月    30    日
                            勞工法庭
                                審判長法官  黃金石
                                法      官  謝肅珍
                                法      官  林健彥
以上正本證明與原本無異。
本件不得上訴。
中    華    民    國    97    年    5     月    30    日
                                書  記  官  魏文常


司法院資訊處製作；財團法人民間司法改革基金會備份。
